【裁判字號】    95,交聲,299
【裁判日期】    951208
【裁判案由】    違反道路交通管理處罰條例聲明異議
【裁判全文】
臺灣新竹地方法院交通事件裁定        95年度交聲字第299 號
移
異  議  人
即受處分人  甲○○
上列受處分人因違反道路交通管理規則處罰條例案件，對於交通
部公路總局新竹區監理所新竹市監理站民國95年10月4 日竹監新
三字第裁51-E00000000號裁決處分聲明異議，本院裁定如下：
    主  文
原處分撤銷。
甲○○不罰。
    理  由
一、原代行處分機關交通部公路總局新竹區監理所新竹市監理站
    （下稱新竹市監理站）裁決理由略以：異議人即受處分人甲
    ○○所有之車牌號碼F3K─155號重型機車，於95年8 月19日
    晚上7 時30分許，在新竹市○○街處，因「一、在道路上高
    速蛇行，二、經警鳴笛制止不停加速逃逸」，為新竹市警察
    局第一分局警員舉發無誤，因認車輛所有人甲○○有違反道
    路交通管理處罰條例第43條第1 項第1 款、第60條第1 項之
    規定，而逕予裁決罰鍰新臺幣1 萬5 千元，施以道安講習，
    並依同法第43條第4 項之規定，吊扣汽車牌照3 個月等等。
二、受處分人即異議人聲明異議意旨則略以：異議人因違規當日
    時間並未去過違規地點，是在南寮朋友家中聊天，為此，新
    竹市監理所交通事件裁決所所為之處分，顯有錯誤，爰依法
    聲明異議，並請准將原裁決處分撤銷等語。
三、(1)按法院受理有關交通事件，準用刑事訴訟法之規定；又違
    規事實應依證據認定之，無證據不得認定其違規事實；再不
    能證明受處分人違規或其行為不罰者，應諭知無罪之判決，
    道路交通管理處罰條例第89條、刑事訴訟法第154 條第2 項
    、第301 條第1 項，分別定有明文。又交通法庭認為聲明異
    議有理由者，應以裁定將原處分經聲明異議部分撤銷，並自
    為裁定，道路交通案件處理辦法第20條前段亦定有明文。(2)
    再認定不利於被告之事實，須依積極證據，苟積極證據不足
    為不利於被告事實之認定時，即應為有利於被告之認定，更
    不必有何有利之證據；且事實之認定，應憑證據，如未能發
    現相當證據，或證據不足以證明，自不能以推測或擬制之方
    法，以為裁判基礎；而認定犯罪事實所憑證據，雖不以直接
    證據為限，間接證據亦包括在內；然而無論直接或間接證據
    ，其為訴訟上之證明，須於通常一般之人均不致有所懷疑，
    而得確信其為真實之程度者，始得據為有罪之認定，若其關
    於被告是否犯罪之證明未能達此程度，而有合理性懷疑之存
    在，致使無從形成有罪之確信，根據「罪證有疑，利於被告
    」之證據法則，即不得遽為不利被告之認定，亦分別有最高
    法院30年上字第816 號、40年台上字第86號、76年台上字第
    4986號等判例可資參照。
四、移送機關認異議人甲○○有「在道路上蛇行」及「拒絕停車
    接受稽查而逃逸」之行為，無非係以新竹市警察局舉發違反
    道路交通管理事件通知單及舉發單位即新竹市警察局第一分
    局之函覆書函為其論據。
五、訊據異議人即受處分人甲○○堅詞否認有任何舉發單位所指
    之違規事實，辯稱：95年8 月19日當天並沒有到違規地點，
    伊沒有在道路上蛇行，沒有不服取締加速逃逸，當天在南寮
    跟朋友聊天，順便去找人等語。經查：
（一）本件新竹市監理站於95年10月4 日所為之竹監新三字第裁
      51-E00000000號違反道路交通管理事件裁決書，係依據新
      竹市警察局舉發違反道路交通管理事件通知單，以及舉發
      單位即新竹市警察局第一分局95年9 月13日竹市警一分五
      字第0950020424號函查覆略以：「…二、陳述人甲○○君
      不服本分局警備隊以E00000000 號單逕行舉發F3K－155號
      車在道路上高速蛇行及經警鳴笛制止不停加速逃逸交通違
      規案，本分局於95年9 月11日聯繫唐君稱：無法確定舉發
      單所載日期、時間到新竹市○○街，且無法提出相關佐證
      ；另依據道路交通管理處罰條例第7 條之2 規定，不服指
      揮稽查而逃逸逕行舉發無須舉證照片，唐君違規經執勤員
      警目睹逕行舉發無誤，建請  貴站依規卓處。」，因認異
      議人違反規定而為裁決，此合先敘明。
（二）異議人於本院95年11月16日訊問時陳述，8 月19日當天晚
      上6 點多下班，洗完澡、吃飽後去朋友許偉益家找許偉益
      ，約快7 點時到達許偉益家，差不多10幾分之後，與許偉
      益一起去南寮找網路認識的朋友「小愛」，伊與「小愛」
      約在港南風景區見面，惟「小愛」並未赴約，在港南風景
      區等了約半小時後，許偉益的女朋友打電話來，叫他們去
      湖口找她，伊便騎F3K －155 號機車載許偉益到湖口，均
      不會經過水田街等語。異議人並帶同友人許偉益到場作證
      ，經本院隔離訊問，證人許偉益具結證述異議人當天與伊
      一起去找「小愛」，未等到「小愛」後，一起去湖口找伊
      女友，沒有經過水田街等出遊主要情節均互核一致，參以
      異議人本件僅係受行政罰鍰之處罰，倘證人為虛偽之陳述
      ，尚須受刑事偽證罪之追訴處罰，衡情，證人應無為免除
      異議人行政罰鍰之處罰，而甘願自陷偽證之刑責之情，是
      證人之證述應可採信，而異議人之陳述，可足以信為真實
      。
（三）再者，證人即本件違規事實舉發警員乙○○於本院95年11
      月16日訊問時，雖證稱當時係自己一人騎機車服勤，在水
      田街上還未到東大路的地方，發現1 台機車高速蛇行，看
      到時就鳴笛，並上前攔停，因為沒有攔到他，所以先記下
      車號，回到隊上才開立告發單等語。然因證人乙○○對於
      該違規車輛究係由何人騎乘、有無戴安全帽、車子顏色、
      後座有無搭載人士等情形，均無法詳為陳述，已有可疑；
      再證人亦證稱當時並非定點取締違規而係騎乘機車發現違
      規而取締，衡情，證人應可在發現該車輛有違規情形時，
      上前攔停，若發現無法攔停時，亦應利用車上之相機拍照
      存證，縱來不及取出相機拍照，亦應詳細記下車型、車子
      顏色、機車騎士身型、有無戴安全帽、有無搭戴乘客等等
      情狀，惟證人卻捨此不為，在逕行舉發之違規通知單上並
      未詳載機車車型及顏色特徵，僅簡單記載車輛的廠牌及車
      號，實難杜絕異議人的爭議。況本件罰單金額高達1 萬5
      千元，若僅以警員模糊之記憶，即認異議人有上開之違規
      行為，實難令一般社會大眾信服。因此，本件裁決書所指
      異議人之違規事實，尚乏物證足資補強證明，而證人即員
      警之證言又因時間之經過而不復完整記憶，難求其正確無
      誤，致真實性堪有疑慮。
（四）綜上，本件既然欠缺積極證據足以證明異議人有裁決書所
      指之違規事實，又因異議人對其所辯業已提出適當證據證
      明之，故異議人之辯詞，應可採信。
六、綜上所述，本件異議人所辯既屬可信，而證人即舉發警員之
    證述又容有可疑之處，此外，復查無其他積極證據足資證明
    異議人有違規、違法情形之行為，證諸上開法條規定及判例
    意旨，自應為有利於異議人之認定。從而，原處分機關在毫
    無任何積極證據之情況下，逕依道路交通管理處罰條例第43
    條第1 項第1 款及第60條第1 項規定，裁處罰鍰1 萬5 千元
    ，施以道安講習，並依同法第43條第4 項規定吊扣車輛牌照
    3 個月，即有違誤，應認本件聲明異議人之異議為有理由，
    自應將原處分予以撤銷，另行諭知聲明異議人不罰之處分。
七、依道路交通案件處理辦法第20條前段，裁定如主文。
中    華    民    國    95    年    12    月    8     日
                  交通法庭法  官  馮俊郎
以上正本證明與原本無異。
如不服本裁定，應於裁定送達後5 日內向本院提出抗告狀。
中    華    民    國    95    年    12    月    11    日
                          書記官  鄧雪怡


司法院資訊處製作；財團法人民間司法改革基金會備份。
